臺灣高等法院臺南分院民事裁定
111年度重抗字第39號
抗  告  人  王國榮  
            黃金城  
            翁倩文  
            蘇煌榮  
            邱春霖  
上列抗告人就相對人即債權人第一商業銀行股份有限公司等與債
務人林祺祐、陳金洲、林莊寶玉、林泊佑即林國龍間拍賣抵押物
強制執行事件，對於中華民國111年6月1日臺灣嘉義地方法院所
為裁定（111年度執事聲字第13號），提起抗告，本院裁定如下
：
    主  文
抗告駁回。
抗告程序費用由抗告人負擔。
    理  由
一、本件異議及抗告意旨略以：抗告人為孝親護理之家之受安養
    人，因孝親護理之家與臺灣嘉義地方法院（下稱嘉義地院）
    109年度司執字第30216號拍賣抵押物強制執行事件（下稱系
    爭執行事件）之債務人林泊佑即林國龍間，就坐落嘉義縣○○
    鄉○○段○○小段0000、0000、0000地號土地，同段000、000、
    000建號建物、同段000、000、000棟次建物(下合稱系爭不
    動產）訂有租賃契約，經系爭執行事件除去租賃（下稱除租
    命令），原訂於民國（下同）111年3月23日拍賣之拍賣公告
    ，將系爭不動產列為「點交」，影響抗告人之就養權利；又
    抗告人基於嘉義縣政府、嘉義市政府之委任關係，入住孝親
    護理之家，非孝親護理之家之受僱人或輔助占用人，非除租
    命令效力所及；抗告人入住之時間在查封前，亦早於抵押權
    設定，如拍賣公告命為拍賣後點交，抗告人將無處就養，且
    法院未通知嘉義縣政府、嘉義市政府等委託機關安置抗告人
    ，抗告人因此將受重大損害，為此，爰提起抗告，請求廢棄
    原裁定，准予變更拍賣公告為「拍定後不點交，拍定人應於
    拍定後自行排除就養人之占有」等語。
二、按不動產所有人設定抵押權後，於同一不動產上，得設定地
    上權或其他以使用收益為目的之物權，或成立租賃關係。但
    其抵押權不因此而受影響。前項情形，抵押權人實行抵押權
    受有影響者，法院得除去該權利或終止該租賃關係後拍賣之
    ，民法第866條第1、2項定有明文。另按第三人對其在查封
    前無權占有不爭執或其占有不動產之原有權利經執行法院除
    去後拍賣者，執行法院應解除其占有，點交於買受人或承受
    人，強制執行法第99條第2項亦有明文。
三、經查：
  ㈠系爭不動產原為債務人林泊佑即林國龍所有，於102年12月10
    日設定抵押權予債權人第一商業銀行股份有限公司（下稱第
    一商銀），並於104年12月10日就系爭不動產與孝親護理之
    家訂定租賃契約（下稱系爭租約），嗣於105年1月8日將系
    爭不動產所有權移轉予債務人陳金洲。第一商銀於109年8月
    3日以嘉義地院107年度司拍字第94號拍賣抵押物裁定為執行
    名義，聲請強制執行系爭不動產，因孝親護理之家占有系爭
    不動產，拍賣公告原以不點交為拍賣條件，並以底價新臺幣
    （下同）74,148,000元進行第1次拍賣，惟無人應買，第一
    商銀於110年3月10日聲請除去系爭租賃關係，執行處為除租
    命令，孝親護理之家聲明異議，經嘉義地院109年度司執字
    第30216號、110年度執事聲第11號、本院110年度重抗字第3
    7號、最高法院111年度台抗字第42號裁定駁回異議確定在案
    ，系爭執行事件原訂於111年3月23日拍賣之拍賣公告，將系
    爭不動產之點交情形列為「點交」，因抗告人及其他孝親護
    理之家安養人聲明異議，原訂111年3月23日之拍賣程序停止
    ，執行處嗣修改拍賣之點交情形為「依訴訟結果認定是否點
    交」，另訂於111年6月29日拍賣，該次拍賣有人投標應買，
    因優先承買權人聲明優先承買，尚未核發權利移轉證書等情
    ，經調閱嘉義地院109年度司執字第30216號執行卷宗查核無
    訛，並有本院電話查詢紀錄表可參，可知孝親護理之家之系
    爭租賃關係，因有礙抵押權行使，以除租命令除去租賃，經
    法院裁判確定。
  ㈡抗告人雖為孝親護理之家之受安養人，其養護費受嘉義市政
    府、嘉義縣政府補助，有抗告人提出之嘉義縣政府、嘉義市
    政府函在卷（本院卷第17-25頁），然護理之家之住民與安
    養機構間為醫療照護服務關係（即債權關係），亦即基於照
    護服務契約而入住，有一般護理之家定型化契約範本可參（
    本院卷第67-88頁），住民對安養機構之系爭不動產並無物
    權之使用收益權。又孝親護理之家前就除租命令為異議、抗
    告時，雖提出98年與債務人林泊佑之租約，嗣於104年再與
    林泊佑簽訂新租約，足認98年之租約因更新為104年租約而
    當然消滅，無從對抗第一商銀之抵押權，而經法院除去租賃
    關係，有本院110年重抗字第37號裁定可參，該除租命令之
    異議並經法院駁回確定，已如前述，抗告人主張之入住時間
    ，縱早於查封及抵押權設定時點，惟其係基於與護理之家間
    之照護服務關係（債權關係），亦不得對抗第一商銀之抵押
    權。至於系爭不動產拍定後點交時，應如何妥適安置抗告人
    ，為執行點交之程序作業，與應否點交無涉。系爭執行事件
    原訂於111年3月23日拍賣之拍賣公告，將系爭不動產列為「
    點交」，並無不當。從而，原法院司法事務官裁定駁回聲明
    異議，原裁定駁回異議，依法並無不合。抗告意旨指摘原裁
    定不當，求予廢棄，為無理由，應予駁回。
四、據上論結，本件抗告為無理由，爰裁定如主文。
中　　華　　民　　國　　111 　年　　10　　月　　27　　日
　                民事第三庭    審判長法  官  吳森豐

                                      法  官  洪挺梧 

                                      法  官  蔡孟珊
上為正本係照原本作成。
本裁定除以適用法規顯有錯誤為理由外，不得再抗告。如提再抗
告，應於收受送達後十日內向本院提出再抗告狀（須附繕本），
並繳納再抗告費新台幣一千元。
提起再抗告應委任律師或具有律師資格之人之委任狀；委任有律
師資格者，另應附具律師資格證書及釋明委任人與受任人有民事
訴訟法第466條之1第1項但書或第2項所定關係之釋明文書影本。
中　　華　　民　　國　　111 　年　　10　　月　　27　　日

                                      書記官  徐振玉
【附註】
民事訴訟法第495條之1第2項準用同法第466條之1第1、2項規定
：
⑴對於第二審判決上訴，上訴人應委任律師為訴訟代理人。但上
  訴人或其法定代理人具有律師資格者，不在此限。
⑵上訴人之配偶、三親等內之血親、二親等內之姻親，或上訴人
  為法人、中央或地方機關時，其所屬專任人員具有律師資格並
  經法院認為適當者，亦得為第三審訴訟代理人。
民事訴訟法第466條之2第1項：
  上訴人無資力委任訴訟代理人者，得依訴訟救助之規定，聲請
  第三審法院為之選任律師為其訴訟代理人。